---
title: "Praktikum 13 - SQL Datenbanken"
subtitle: "Zusatzmaterial"
author: ""
date: ""
output: 
  html_document: 
    toc: true
    toc_float: true
editor_options: 
  chunk_output_type: console
---

```{r setup, include=FALSE}
knitr::opts_chunk$set(echo = TRUE, message = FALSE, warning = FALSE)
```

# Übungen - SQL Befehle in R

In R Markdown Dokumenten kann Code aus verschiedenen Programmiersprachen ausgeführt werden. Dies wird mittels der Code-chunks gesteuert und es erlaubt Nutzer_innen die Effizienz von SQL Datenbanken mit den Stärken von R zu verbinden.

## Übung 0 - Verbindung zu einer Datenbank herstellen

In dieser Übung nutzen wir die Verbindung zu einer Datenbank welche ich mittels des folgenden Codes erstellt habe. In der Praxis wird hier die Verbindung zu der Datenbank erstellt, welche von der Verwaltungseinheit gepflegt wird.

Der Name des Objektes mit der Verbindung zur Datenbank ist hier `con`, es kann jedoch ein beliebiger Name gewählt werden.

```{r}

library(DBI)
library(dplyr)
library(dbplyr)
library(palmerpenguins)

con <- DBI::dbConnect(RSQLite::SQLite(), ":memory:")
```

## Übung 1 - Tabellen in einer Datenbank erkunden

Ich habe auch mittels des folgenden Codes den `penguins` Datensatz aus dem `palmerpenguins` package in die Datenbank kopiert. Die Tabelle ist jetzt in unserer Datenbank hinterlegt.

1. Führe den Code-chunk aus

```{r}
copy_to(con, penguins)
```

2. Führe den Befehl `dbListTables(con)` im folgenden R Code-chunk aus
3. Führe den Befehl `dbListFields(con, "penguins)` im folgenden R Code-chunk us

```{r}
dbListTables(con)
dbListFields(con, "penguins")
```

## Übung 2 - SQL Code-chunk einfügen

1. Klicke auf das kleine grüne C+ im oberen Bereich des Fensters. Ein Dropdown Menü öffnet sich. 
2. Klicke auf das SQL Symbol
3. Füge das Objekt `con` hinter das "=" Zeichen im obersten Bereich des Code-chunk. Dies sollte folgendermassen aussehen: `{sql connection=con}`
4. Schreibe nun `SELECT * FROM penguins` in den Code-chunk 
5. Führe den Code-chunk aus

```{sql connection=con}
SELECT * FROM penguins
```

6. Erstelle eine Verbindung zum penguins Datensatz mittels der `tbl()` Funktion und erstelle ein Objekt mit dem Namen `penguins_tab`
7. Schreibe das Objekt `penguins_tab` in einen neuen R Code-chunk und nutze die `collect()` Funktion um die Daten aus der Datenbank zu holen.


```{r}

penguins_tab <- tbl(con, "penguins")

penguins_tab %>% 
  collect()

```


## Übung 3 - SQL Code schreiben

1. Füge einen SQL Code-chunk hinzu mit einer Verbindung zum Objekt `con`
2. Schreibe dir bekannten SQL Code um die durchschnittliche Schnabellänge (Variable: `bill_length_mm`) gruppiert nach den Variablen `island` und `species` zu berechnen
3. Führe den Code-chunk aus

```{sql connection=con}
SELECT species, island, AVG(bill_length_mm) AS avg_bill
FROM penguins
GROUP BY species, island
```

4. Schreibe den SQL code aus dem vorherigen Code-chunk als R Code mit den dir bekannten Funktionen aus dem `{dplyr}` R Package
5. Nutze die Funktion `collect()` um die Daten aus der Datenbank zu holen und speicher das Ergebnis als neues Objekt mit dem Namen `penguins_avg_dplyr`

```{r}

penguins_avg_dplyr <- penguins_tab %>% 
  group_by(species, island) %>% 
  summarise(
    avg_bill = mean(bill_length_mm)
  ) %>% 
  collect()

```

## Übung 4 - SQL Abruf als Objekt speichern

1. Kopiere den Code-chunk aus der vorherigen Übung
2. Im oberen Bereich des Code-chunks, füge nach "con" ein Komma ein und dann `output.var="penguins_avg_sql"` um den Output des Code-chunks als Objekt in einer Arbeitsumgeung (Environment) zu speichern. Dies sollte folgendermassen aussehen:

`{sql connection=con, output.var="penguins_avg_sql"}`

3. Führe den Code-chunk aus und überprüfe ob das Objekt `penguins_avg_sql` in deiner Arbeitsumgebung (Environment) auftaucht

```{sql connection=con, output.var="penguins_avg_sql"}
SELECT species, island, AVG(bill_length_mm) AS avg_bill
FROM penguins
GROUP BY species, island
```

## Übung 5 - Credentials sicher speichern und nutzen

1. Installiere folgende R Packages:
2. Folge den Schritten in Rezept 10 im rstatsZH Kochbuch: https://github.com/rstatsZH/kochbuch/tree/main/10-credentials-renviron
3. Installiere die nötigen Datenbank Treiber, hier für "MariaDB":
    - `install.packages("RMariaDB")`
4. Über die Funktion `dbConnect()` aus dem `{DBI}` R Package mit Datenbank verbinden
5. Die Funktion `Sys.getenv()` nutzen um auf die gespeicherten Werte für "userid" und "pwd" zuzugreifen.

```{r}

con <- dbConnect(
   
   # Hier wird das Backend definiert
   RMariaDB::MariaDB(),
   
   host = "relational.fit.cvut.cz", 
   port = 3306,
   
   # Niemals Passwort in Skript speichern
   username = Sys.getenv("userid"),
   password = Sys.getenv("pwd"), 
   
   dbname = "sakila"
)

```

## Übung 6

Mit `dbplyr` mit den Daten weiter arbeiten. 

```{r}

dbListTables(con)
dbListFields(con, "film")

film_tab <- tbl(con, "film")
film_tab

film_tab %>% 
   select(film_id, title, length) %>% 
   filter(length > 180) %>% 
   collect() 


```


